臺灣新竹地方法院刑事裁定　　　　　　 93年度交聲字第150號
移送機關　交通部公路總局新竹區監理所新竹市監理站
受處分人
即異議人　　甲○○
上列受處分人因違反道路交通管理處罰條例案件，對交通部公路
總局新竹區監理所新竹市監理站於中華民國九十三年七月二十一
日以竹監自字第裁五０─Ｅ00000000號裁決書，聲明異
議，本院裁定如下：
    主  文
原處分撤銷。
甲○○汽車駕駛人，行車速度，超過規定之最高時速，因而肇事
致人受傷，處罰鍰新臺幣壹仟柒佰元，並記違規點數肆點。
    理  由
一、按受處分人，不服第八條主管機關所為之處罰，得於接到裁
    決書之翌日起二十日內，向管轄地方法院聲明異議；又交通
    法庭認為聲明異議無理由者，應以裁定駁回之，道路交通管
    理處罰條例第八十七條第一項、道路交通案件處理辦法第十
    九條，分別定有明文。
二、次按汽車駕駛人，行車速度，超過規定之最高時速，或低於
    規定之最低時速，或裝用測速雷達感應器者，處新臺幣（下
    同）一千二百元以上二千四百元以下罰鍰，並記違規點數一
    點，道路交通管理處罰條例第四十條第一項、第六十三條第
    一項第一款，分別定有明文。再按汽車駕駛人，駕駛汽車違
    反道路交通安全規則，因而肇事致人受傷者，記違規點數三
    點；致人重傷者，吊扣其駕駛執照三個月至六個月，道路交
    通管理處罰條例第六十一條第三項亦定有明文。
三、本件移送意旨略以：聲明異議人即受處分人甲○○駕駛車牌
    號碼七九一０─ＦＪ號自小客車，於民國九十三年五月十二
    日上午九時許，在新竹縣竹北市○○○路、嘉興路處，為新
    竹縣警察局竹北分局掣製竹市警交字第Ｅ00000000
    號舉發違反道路交通管理事件通知單，舉發其「一、依據西
    北大學科學鑑定，煞車痕換算速度煞車痕長二十點五公尺，
    換算速度每小時六十五至七十公里。限速六十公里，行駛六
    十五至七十公里，超速五至十公里。二、違反道路交通安全
    規則肇事致羅文譽受重傷。」，嗣異議人於舉發通知單上所
    載之應到案日期前向原處分機關提出申訴，原處分機關函請
    舉發單位調查結果，仍認異議人有前開違規行為，原處分機
    關乃於九十三年七月二十一日依據道路交通管理處罰條例第
    四十條第一項、第六十一條第三項第一款、第六十三條第一
    項第一款之規定，裁處異議人一千七百元罰鍰，吊扣駕駛執
    照四個月，並記違規點數一點（竹監自字第裁五０─Ｅ00
    000000號裁決書）經異議人具狀聲明異議。
四、本件異議意旨略以：異議人雖有於九十三年五月十二日上午
    九時許，駕駛車牌號碼七九一０─ＦＪ號自小客車，行經自
    強北路、嘉興路口與欲左轉之機車發生車禍，且機車之駕駛
    人羅文譽確有受傷，但異議人並未違反交通規則，故聲明異
    議如下：（一）車禍當天員警明確指示雙方車速皆快，不知
    機車駕駛人是否亦收到超速罰單，若無，對異議人似顯不公
    ？（二）員警依據西北大學科學鑑定，煞車痕換算速度表，
    煞車痕長二十點五公尺，換算速度為每小時六十五至七十公
    里，惟依據該表對照車速應為六十至六十五公里。另該表僅
    就路面狀況為不同之區分，但車況本身、煞車系統與輪胎之
    好壞亦應會影響煞車距離，故僅就對照表推算速度似有不妥
    。（三）罰單上註明「肇事致羅文譽受重傷」部分，在肇事
    責任未釐清前，不應斷然認定異議人即為肇事者，且機車騎
    士並未受有重傷。（四）此外，罰單上註明附馬階醫院診斷
    書？惟事故當天係由東門醫院急診，故應以第一時間送至醫
    院之診斷證明書為依據始為適當。（五）異議人係遵守交通
    規則行駛，而機車騎士卻係違規行駛快車道且並未依規定兩
    段式左轉，若此情形下認異議人為肇事者，並不合理。故對
    該所裁決不服，爰依法聲明異議等語。
五、經查：
（一）異議人於九十三年五月十二日上午九時左右，駕駛車牌號
      碼七九一０─ＦＪ號自小客車，行經自強北路與嘉興路口
      時，與羅文譽所騎駛之車牌ＮＺ七－六０五號重型機車發
      生擦撞，因而致羅文譽受有傷害之事實，為異議人所不否
      認，並有道路交通事故現場圖、道路交通事故調查報告表
      （一）、（二），事故現場蒐證照片十八幀等在卷可參。
（二）查異議人所行駛之自強北路，於肇事地點即與嘉興路交岔
      口處，設有閃光黃燈，有道路交通事故現場圖、新竹縣警
      察局竹北分局車禍處理小組肇因研判、分析及策進作為表
      一份附卷為憑。按閃光黃燈表示「警告」，車輛應減速接
      近，注意安全，小心通過，道路交通標誌標線號誌設置規
      則第二百一十一條第一項第一款定有明文。又本件交通事
      故經現場處理警員測量雙方肇事現場之結果，認定異議人
      之汽車煞車痕長度達二十點五公尺，依汽車煞車距離、行
      車速度及道路摩擦係數對照表觀之，異議人行車速度約為
      每小時六十至六十五公里，而事故地點除車道路面設有限
      速六十公里之標線外，因路口處設有閃光黃燈，亦應減速
      慢行，故異議人顯有超速行駛之情狀，此有肇事現場圖、
      臺灣省竹苗區車輛行車事故鑑定委員會鑑定意見書、汽車
      煞車距離、行車速度及道路摩擦係數對照表各一紙在卷可
      稽，足徵異議人當時確是超速行駛無誤。
（三）又「汽車駕駛人，駕駛汽車違反道路交通安全規則，因而
      肇事致人受傷者，記違規點數三點；致人重傷者，吊扣其
      駕駛執照三個月至六個月。」，道路交通管理處罰條例第
      六十一條第三項定有明文。依該條文義可知汽車駕駛人駕
      駛汽車確有違反道路交通安全規則，肇事致人受傷之情形
      ，且其違規之原因事實與肇事致人受傷之結果間具有因果
      關係，即符合該條項規定之要件，而應受處罰，並未要求
      必須衡量肇事雙方當事人違規情形孰輕孰重，以決定何者
      應該受罰，故縱使肇事之一造亦有違規之情形，仍不影響
      另一造違規肇事致人受傷因果關係之判斷。本件機車駕駛
      人羅文譽縱如異議人所稱具有違規行為，然此僅係機車駕
      駛人羅文譽是否應受裁罰之問題，並非本件審理之範圍，
      與異議人之前開違規超速之行為無涉，況羅文譽亦經竹北
      分局以有「一、機車不再規定車道行駛。二、機車未依兩
      段式左轉。」之違規事實而逕行舉發在案，此有竹縣警交
      字第Ｅ00000000號舉發違反道路交通管理事件通
      知單一件在卷足參，是異議人執此爭辯，亦不足據為其有
      利之認定。
（四）本件異議人之行車速度既已違反管制標誌，自屬違反道路
      交通管理處罰條例第四十條第一項之違規超速行為，原舉
      發單位即新竹縣警察局竹北分局依採證照片逕行舉發，亦
      符合道路交通管理處罰條例第七條之二第一項第六款規定
      之以科學儀器取得證據資料者之逕行舉發要件，本件違規
      超速事實，至為明確。
（五）關於異議人違反道路交通安全規則肇事致人受重傷部分，
      查羅文譽因本件車禍所受之傷害為：一、左肱骨大粗隆骨
      折，二、左讙骨骨折，三、蜘蛛膜下腔出血，此有卷附之
      馬偕紀念醫院診斷證明書一件足參。由該診斷書之記載尚
      難認羅文譽所受之傷害已達重傷害之程度，上開裁決書舉
      發違規事實欄認係「肇事致人受重傷」，並因此為吊扣駕
      駛執照四個月之處罰，似有違誤。
六、綜上，異議人確有「行車速度，超過規定之最高時速未滿二
    十公里」、暨「違反道路交通安全規則肇事致人受傷」之違
    規行為。原處分機關認異議人依道路交通管理處罰條例第四
    十條第一項規定裁處異議人罰鍰新台幣一千七百元，並依同
    條例第六十三條記違規點數一點，並無不當，然關於致羅文
    譽受傷部分，原處分機關依據同條例第六十一條第三項後段
    「致人重傷」之規定，吊扣異議人駕駛執照四個月，則有不
    當。是本件聲明異議雖無理由，惟原處分既有前揭不當之處
    ，即無法維持而應由本院予以撤銷，以道路交通管理處罰條
    例第四十條第一項、第六十一條第三項前段、第六十三條及
    違反道路交通管理事件統一裁罰基準表規定，裁處如主文第
    二項所示之處分，以資適法。
據上論斷，應依道路交通管理處罰條例第八十七條第二項，道路
交通案件處理辦法第二十條，裁定如主文。
中　　華　　民　　國　　94　　年　　10　　月　　31　　日
                  交通法庭法  官   魏瑞紅
以上正本證明與原本無異。
如不服本裁定，應於裁定送達後五日內向本院提出抗告狀。
中　　華　　民　　國　　94　　年　　10　　月　　31　　日
                          書記官   吳月華
